【裁判字號】    97,訴,1847
【裁判日期】    970916
【裁判案由】    偽造文書等
【裁判全文】
臺灣臺中地方法院刑事判決              97年度訴字第1847號
公  訴  人  臺灣臺中地方法院檢察署檢察官
被      告  丁○○
選任辯護人  王文聖律師
被      告  乙○○
選任辯護人  李清輝律師
上列被告因偽造文書等案件，經檢察官提起公訴（97年度偵字第
5918號），本院合議庭裁定由受命法官獨任進行簡式審判程序，
判決如下：
    主    文
丁○○共同犯行使偽造公文書罪，處有期徒刑壹年捌月；扣案之
ＮＯＫＩＡ牌行動電話貳支（含門號0000000000、0
000000000）及匯款帳號紙條壹紙，均沒收。又共同犯
詐欺取財未遂罪，處有期徒刑伍月；扣案之ＮＯＫＩＡ牌行動電
話貳支（含門號0000000000、0000000000
）、監管金額新臺幣壹佰萬元之偽造公文書壹紙及匯款帳號紙條
壹紙，均沒收。應執行有期徒刑貳年，緩刑伍年；扣案之ＮＯＫ
ＩＡ牌行動電話貳支（含門號0000000000、0000
000000）、監管金額新臺幣壹佰萬元之偽造公文書壹紙及
匯款帳號紙條壹紙，均沒收。
乙○○共同犯行使偽造公文書罪，處有期徒刑壹年陸月；扣案之
ＮＯＫＩＡ牌行動電話貳支（含門號0000000000、0
000000000）及匯款帳號紙條壹紙，均沒收。又共同犯
詐欺取財未遂罪，處有期徒刑伍月；扣案之ＮＯＫＩＡ牌行動電
話貳支（含門號0000000000、0000000000
）、監管金額新臺幣壹佰萬元之偽造公文書壹紙及匯款帳號紙條
壹紙，均沒收。應執行有期徒刑壹年捌月，緩刑伍年；扣案之Ｎ
ＯＫＩＡ牌行動電話貳支（含門號0000000000、00
00000000）、監管金額新臺幣壹佰萬元之偽造公文書壹
紙及匯款帳號紙條壹紙，均沒收。
    犯罪事實及理由
一、犯罪事實：
（一）丁○○、乙○○為貪圖私利，受僱於姓名年籍不詳綽號「
      小林」、「小陳」、「小高」等成年人所組成之詐欺集團
      ，丁○○代號「五路」、乙○○代號「六路」，並由該集
      團提供該集團成年成員所有之ＮＯＫＩＡ牌行動電話二支
      （門號分別為0000000000號、0000000
      000號），供丁○○、乙○○聯絡之用，而共同基於意
      圖為自己不法所有及行使偽造公文書之犯意聯絡，由該詐
      欺集團成年成員先於民國九十七年三月四日十三時許，撥
      打電話給居住在臺中縣豐原市之丙○○，冒稱係「王文和
      」主任檢察官，向丙○○誆稱：丙○○參與詐欺集團，涉
      及詐欺案件，經傳喚三次未到庭，要求丙○○將帳戶內之
      款項領出，交予書記官，由書記官將款項存至「臺中地檢
      署」監管云云，丙○○因不知有假，立即從自有帳戶內提
      領現金新臺幣（下同）五十萬元，並於同日十五時二十五
      分許，依指示攜至臺中縣豐原市○○路與新生北路口附近
      之土地公廟後面等候。在此期間，該詐欺集團成年成員再
      指示丁○○、乙○○前往臺中縣豐原市附近之便利商店，
      由丁○○進入便利商店內，問明該便利商店內之傳真機號
      碼後，隨即以門號0000000000號電告綽號「小
      林」之成年人，再由該詐欺集團成年成員將於不詳時、地
      所偽造（此部分偽造文書犯行，丁○○、乙○○均無犯意
      之聯絡）係由臺中地檢署監管科王文和主任檢察官於九十
      七年三月四日以中監字第０９６００２１５８２號發文，
      內容記載：監管人係王文和檢察官、收款人為陳啟昌書記
      官、受監管人丙○○、監管金額五十萬元、監管日期九十
      七年三月四日至九十七年三月六日止等意旨之公文書（下
      稱監管金額五十萬元之偽造公文書）一紙，傳真予丁○○
      收執，再由丁○○持該偽造之公文書，與乙○○共同前往
      上開土地公廟後面，由乙○○在現場附近把風，負責四周
      環境安全，丁○○則與丙○○見面，且為取信丙○○，丁○○另基於冒用公務員官銜之犯意，在該處公眾得出入之
      場所，公然向丙○○冒稱自己係「陳啟昌書記官」，並將
      上開監管金額五十萬元之偽造公文書一紙交予丙○○而行
      使之，足以生損害於公眾及王文和、陳啟昌，丙○○因而
      陷於錯誤，將現金五十萬元交予丁○○。丁○○、乙○○
      得手後，旋即離開現場，並將丙○○所交付之現金五十萬
      元扣除渠等二人應朋分之報酬三萬五千元，將餘款四十六
      萬五千元（起訴書誤為五十萬元）匯入綽號「小林」之成
      年人所指定之辜勝德（另由檢察官偵辦中）之合作金庫商
      業銀行北朴子分行帳號0000000000000號帳
      戶內，丁○○、乙○○則均分報酬三萬五千元（起訴書誤
      為收取現金之百分之五）。
（二）該詐欺集團成年成員於上開詐財計謀得逞後，食髓知味，
      竟又另起意圖為自己不法所有之犯意聯絡，於九十七年三
      月五日上午，再次撥打電話給丙○○，仍冒稱係「臺中地
      檢署王文和主任檢察官」，並向丙○○誆稱：需再拿一百
      五十萬元監管，案件始能了結云云，經雙方討價還價後，
      議定再拿一百萬元，交予書記官。而丁○○、乙○○在接
      到該詐欺集團成年成員之指示後，仍共同基於犯意之聯絡
      ，由丁○○以同前所述之方式取得由臺中地檢署監管科王
      文和主任檢察官於九十七年三月五日以中監字第０９６０
      ０２１５８２號發文，內容記載：監管人係王文和檢察官
      、收款人為陳啟昌書記官、受監管人丙○○、監管金額一
      百萬元、監管日期九十七年三月五日至九十七年三月七日
      止等意旨之公文書（下稱監管金額一百萬元之偽造公文書
      ）一紙，再持之與乙○○共同前往前開土地公廟後面，並
      由乙○○向丙○○佯稱問路，確認無警察及可疑人員在附
      近後，隨即撥打電話告知丁○○，再由丁○○持該監管金
      額一百萬元之偽造公文書，前往與丙○○碰面。幸因丙○○已發覺有異，報警處理，故於九十七年三月五日上午十
      一時三十分許，丁○○甫與丙○○見面，尚不及提出該監
      管金額一百萬元之偽造公文書時，即為埋伏在現場之警方
      人員當場查獲，並扣得丁○○、乙○○所持有之上開ＮＯ
      ＫＩＡ行動電話二支（含門號0000000000、0
      000000000號ＳＩＭ卡各一張）、監管金額一百
      萬元之偽造公文書一紙（起訴書誤為二紙）及丁○○所有
      記載辜勝德匯款帳號之紙條一紙，丁○○、乙○○此次詐
      欺取財計謀因而未能得逞。
二、前開犯罪事實，有下列證據可證：
（一）被告丁○○、乙○○於警詢及偵查中所為與上揭犯罪事實
      相符之自白，及於本院準備程序及審理時均為認罪之陳述
      。
（二）證人即被害人丙○○於警詢、偵查中及於本院審理時之證
      述。
（三）臺中縣警察局豐原分局搜索扣押筆錄暨扣押物品目錄表、
      證人丙○○提出之監管金額五十萬元之偽造公文書、照片
      、合作金庫商業銀行北朴子分行函附之戶名辜勝德、帳號
      0000000000000號之開戶資料及交易明細。
（四）扣案之ＮＯＫＩＡ牌行動電話二支（含門號000000
      0000、0000000000號ＳＩＭ卡各一張）、
      監管金額一百萬元之偽造公文書一紙、匯款帳號紙條一紙
      。
（五）選任辯護人王文聖律師、李清輝律師雖為被告二人辯護稱
      ：被告二人之上開詐欺犯行，具有集團性、縝密分工性、
      反覆性、計畫性、職業性，顯非屬偶而為之之犯罪類型，
      應評價為包括一罪之集合犯云云。然按所謂集合犯，係指
      依一般社會通念，特定犯罪行為具有反覆實施之特性，立
      法者於制定刑罰法律之初，亦已認知該種行為類型之反覆
      性，而有意藉由法條中客觀構成要件之行為要素，含括上
      開具有反覆實施特性之數個犯罪行為，仍僅接受一次刑法
      之評價為已足。而本件被告二人及所屬詐騙集團成員於九
      十七年三月四日訛騙被害人丙○○，並詐得現金五十萬元
      後，該次詐欺取財行為業已終了，且已達到目的，尚難認
      立法者於制定刑罰法律之初，已認知詐欺取財行為必屬具
      反覆性之犯罪，且有意藉由法條中客觀構成要件之行為要
      素，含括上開具有反覆實施特性之數個犯罪行為。況依九
      十四年二月二日總統令修正公布，並自九十五年七月一日
      施行之刑法，其修正既依據「刑罰公平原則」之考量，刪
      除有關連續犯之規定，並將含有連續犯性質之常業犯一併
      全數刪除（參見刑法修正草案總說明），而刑法第五十六
      條修正理由之說明，謂「對繼續犯同一罪名之罪者，均適
      用連續犯之規定論處，不無鼓勵犯罪之嫌，亦使國家刑罰
      權之行使發生不合理之現象」、「基於連續犯原為數罪之
      本質及刑罰公平原則之考量，爰刪除有關連續犯之規定」
      等語，而刑法第三百四十條刪除理由亦係配合前揭連續犯
      之刪除，且最高法院就如施用毒品等立法修正理由所提及
      可發展包括一罪之犯罪型態，亦採嚴格數罪併罰之解釋（
      最高法院九十六度第九次刑庭會議決議參照），是就詐欺
      取財之犯罪類型，自亦應將本應各自獨立評價之數罪，回
      歸本來就應賦予複數法律效果之原貌。因此，本件被告二
      人前揭二次詐欺取財行為，當無論以集合犯之餘地，此時
      應回歸一般刑法上行為單、複數之認定，而予論罪科刑，
      較稱妥適。選任辯護人此部分所辯，並不可採。
三、附此明：
（一）被告二人於九十七年三月四日，係由被告丁○○將監管金
      額五十萬元之偽造公文書持交被害人丙○○，以及另由被
      告丁○○冒稱係「陳啟昌書記官」之方式，來施行詐術，
      被告丁○○所犯行使偽造公文書罪及冒用公務員官銜罪，
      及被告乙○○所犯行使偽造公文書罪，均係所犯詐欺取財
      罪之詐術行為，均係一行為觸犯數罪名，為想像競合犯，
      應各從一重之行使偽造公文書罪處斷。
（二）起訴書論罪法條欄雖記載「偽造公印文係偽造公文書之階
      段行為．．．不另論罪」，但被告二人所使用之監管金額
      五十萬元、一百萬元之偽造公文書上使用之印文，並非模
      仿政府依印信條例第六條相關規定所製發之印信，自非刑
      法第二百十八條第一項之公印文，此部分記載容有誤會，
      業經公訴檢察官於九十七年六月二十日出具補充理由書更
      正之（本院卷第五十頁）。
（三）起訴書雖就被告二人具體求處有期徒刑二年六月，然查，
      被告二人均無任何犯罪紀錄，素行良好，有臺灣高等法院
      被告前案紀錄表可按，被告丁○○、乙○○分別係二十一
      、二十歲之年輕年，因年輕識淺，思慮不周，誤觸法網，
      冒用司法機關及執法人員名義，固戕害民眾對司法公信力
      及對執法機關之信賴，破壞社會安定秩序，但渠等均為貪
      圖些許報酬，而受僱於詐欺集團，犯罪之動機、目的尚屬
      單純，手段亦稱平和，參與犯罪之程度、惡性及在詐欺集
      團中扮演之角色，均不若主謀者嚴重，訛騙之被害人只有
      證人丙○○一人，且於犯後業已主動與證人丙○○達成和
      解，全數賠償證人丙○○之損害，有本院調解程序筆錄、
      渣打國際商業銀行股份有限公司匯款副通知書附卷可稽，
      證人丙○○復到庭表示願意原諒被告二人（本院卷第八二
      頁背面），被告二人所取得之偽造公文書分別由證人丙○○提供警方，及於九十七年三月五日為警查扣在案，所生
      損害非鉅，被告二人因而獲取之報酬不多，再考之被告二
      人之智識、生活情狀，暨犯後均能坦認犯行，賠償證人丙○○之損害，態度良好等一切情狀，本院認量處如主文所
      示之刑，已足資儆懲，起訴書中之具體求刑，尚嫌過重。
      末查，被告二人前未曾因故意犯罪受有期徒刑以上刑之宣
      告，已如前述，被告二人均已坦承犯行，深具悔意，且完
      全賠償證人丙○○之損害，證人丙○○亦表示願意原諒被
      告二人，希能予被告二人改過自新之機會，被告二人經此
      教訓，當知警惕而無再犯之虞，本院綜核各情，所宣告之
      刑，均認以暫不執行為適當，皆併予宣告緩刑五年，以啟
      自新。
（四）監管金額五十萬元之偽造公文書雖係被告二人訛騙證人丙○○所用之物，但業已交付證人丙○○，而非屬被告二人
      所有；另在被告丁○○身上查扣之ＳＯＮＹ牌行動電話一
      支（含門號0000000000號ＳＩＭ卡一張），及
      在被告乙○○處查扣之ＮＯＫＩＡ牌６１００型行動電話
      一支（含門號0000000000號ＳＩＭ卡一張），
      雖分屬被告二人所有，但無證據證明與上揭犯罪事實有何
      關連，上開物件又皆非違禁物，核與刑法第三十八條沒收
      之規定不合，爰均不諭知沒收，公訴人於起訴書中就上開
      物件聲請諭知沒收，容有未洽。
四、依刑事訴訟法第二百七十三條之一第一項、第二百九十九條
    第一項前段、第三百十條之二、第四百五十四條第一項，刑
    法第二十八條、第三百三十九條第一項、第三項、第二百十
    六條、第二百十一條、第一百五十九條、第五十五條、第五
    十一條第五款、第七十四條第一項第一款、第三十八條第一
    項第二款，刑法施行法第一條之一，判決如主文。
本案經檢察官甲○○到庭執行職務
中    華    民    國    97    年    9     月    16    日
                  刑事第十一庭  法  官  莊嘉蕙
以上正證明與原本無異。
如不服本判決，應於送達後十日內向本院提出上訴狀（須附繕本
），上訴於臺灣高等法院臺中分院。
上訴書如未敘述理由，應於上訴期間屆滿後20日內補提理由書於
本院。
                                書記官  魏愛玲
中    華    民    國    97    年    9     月    16    日
附錄論罪科刑法條
中華民國刑法第339條
意圖為自己或第三人不法之所有，以詐術使人將本人或第三人之
物交付者，處5年以下有期徒刑、拘役或科或併科1千元以下罰金
。
以前項方法得財產上不法之利益或使第三人得之者，亦同。
前二項之未遂犯罰之。
中華民國刑法第216條
行使第210條至第215條之文書者，依偽造、變造文書或登載不實
事項或使登載不實事項之規定處斷。
中華民國刑法第211條
偽造、變造公文書，足以生損害於公眾或他人者，處1年以上7年
以下有期徒刑。
中華民國刑法第159條
公然冒用公務員服飾、徽章或官銜者，處5百元以下罰金。


司法院資訊處製作；財團法人民間司法改革基金會備份。
